【裁判字號】    97,調訴,2
【裁判日期】    980522
【裁判案由】    撤銷調解之訴
【裁判全文】
臺灣士林地方法院民事判決               97年度調訴字第2號
原      告  丁○○○
            丙○○
            乙○○
兼      上
訴訟代理人  戊○○
複  代理人  己○○
被      告  甲○○
上列當事人間撤銷調解之訴事件，本院於民國98年4 月27日言詞
辯論終結，判決如下：
    主      文
原告之訴及假執行之聲請均駁回。
訴訟費用由原告負擔。
    事實及理由
一、按提起撤銷調解之訴，應於30日之不變期間內提起。前項期
    間，自調解成立時起算；其得撤銷之原因發生或知悉在後者
    ，自知悉時起算。但自調解成立後已逾5 年者，不得提起。
    民事訴訟法第416 條第4 項準用同法第500 條定有明文。查
    本件原告係以其於本院96年度重訴字第263 號損害賠償事件
    民國97年1 月23日言詞辯論時，經法官闡明其若已拋棄對被
    告甲○○之其餘請求，其效力恐及於其僱用人隆通通運有限
    公司（下稱隆通公司）及車班通運有限公司（下稱車班公司
    ），始發現其調解時所為之意思表示有錯誤為由，訴請撤銷
    前開調解，依其主張之前開錯誤情事，如非經他人告知，確
    難以自行發現，是原告主張其係在97年1 月23日始知悉調解
    有得撤銷之原因，尚堪採信。則其於97年2 月19日提起本件
    撤銷調解之訴，自未逾30日之不變期間，應屬合法，合先敘
    明。
二、原告起訴主張：訴外人吳蓓如於94年5 月15日下午10時14分
    駕駛4077-EF 號自小客車，由臺北市○○○路上國道一號高
    速公路，於行經北向16.2公里處，欲變換至高速公路主線外
    側車道時，未注意保持安全距離及間隔，即變換車道，而在
    吳蓓如車後駕駛703-KC號營業貨櫃曳引車（下稱貨櫃車）之
    被告甲○○，亦未注意車前狀況，隨時採取必要之安全措施
    ，因而追撞吳蓓如駕駛之自小客車，該車再追撞前方由訴外
    人林家敏駕駛之DY-4388 號自小客車，被告甲○○駕駛之貨
    櫃車並失控擦撞內側護欄，板車、貨櫃因而傾倒，壓在適經
    過上揭路段由林明輝所駕駛之8357-DP 號自用小客車上，致
    使林明輝傷重死亡。原告丁○○○、戊○○、丙○○、乙○○分別為林明輝之母親、配偶、長子、次子，遂提起刑事附
    帶民事訴訟，請求被告甲○○及其僱用人隆通公司、車班公
    司等人連帶賠償其所受損害，嗣於鈞院內湖簡易庭96年度湖
    調字第129 號之調解程序中，於96年8 月29日與被告就其個
    人部分成立調解，依調解筆錄之記載，被告同意給付原告新
    台幣（下同）120 萬元，原告則捨棄對被告之其餘請求，惟
    保留對隆通公司及車班公司之損害賠償請求權，簡易庭法官
    因而諭知原告與被告部分調解成立，至原告與隆通公司及車
    班公司之部分，則調解不成立，移由民事庭以96年度重訴字
    第263 號損害賠償事件依通常訴訟程序審理。然民事庭承辦
    法官於97年1 月23日言詞辯論時，向原告闡明其若已拋棄對
    被告之其餘請求，其效力恐及於其僱用人隆通公司及車班公
    司，此與原告於調解時所知悉或表示之內容有極大出入，原
    告調解之意思表示即有錯誤之情形，則上開調解既有得撤銷
    之原因，爰依民事訴訟法第416 條第2 項規定提起撤銷調解
    之訴等語。並聲明：(一)兩造於96年8 月29日在鈞院內湖簡易
    庭96年度湖調字第129 號成立之調解應予撤銷。(二)被告應分
    別給付原告丁○○○、丙○○、乙○○、戊○○544,333 元
    、200,000 元、200,000 元、2,097, 420元。(三)願供擔保，
    請准宣告假執行。
三、被告則以：調解時雙方之認知為被告賠償原告等人120 萬元
    後，兩造間之訴訟即告解決，然原告並未拋棄對隆通公司及
    車班公司之請求權，如上開公司日後賠償原告後，再轉向被
    告求償，則由被告與上開公司自行解決等語，資為抗辯。並
    聲明：(一)原告之訴駁回。(二)如受不利判決，願供擔保，請准
    宣告免為假執行。
四、原告主張兩造因前述刑事附帶民事訴訟損害賠償事件，曾於
    96年8 月29日在本院內湖簡易庭96年度湖調字第129 號之調
    解程序中成立調解等情，業據其提出上開調解筆錄影本1 份
    為證（本院97年度補字第86號卷宗第18頁），且為被告所不
    爭執，自堪信為真實。
五、按和解不得以錯誤為理由撤銷之。但有左列事項之一者，不
    在此限：(一)和解所依據之文件，事後發見為偽造或變造，而
    和解當事人若知其為偽造或變造，即不為和解者。(二)和解事
    件，經法院確定判決，而為當事人雙方或一方於和解當時所
    不知者。(三)當事人之一方，對於他方當事人之資格或對於重
    要之爭點有錯誤，而為和解者，民法第738 條定有明文。又
    所謂錯誤，乃指意思表示之人對於構成意思表示內涵之效果
    意思，與其表示於外之表示內容，因錯誤或不知而致生齟齬
    而言。本件原告主張其同意調解內容之意思表示有錯誤，無
    非以該調解筆錄第3 項「聲請人針對相對人甲○○部分其餘
    請求拋棄」，與第2 項「聲請人保留對其他債務人之損害賠
    償請求權」，兩者互相矛盾，不能併存，顯見其意思表示內
    容有錯誤等語，為其論據，然查，兩造於調解時之真意，係
    原告同意被告先給付其120 萬元，其於該件訴訟中即不再向
    被告請求，然原告仍保留對被告之僱用人請求賠償之權利，
    至僱用人於賠償原告後，如轉向被告求償，則由被告自行與
    僱用人處理等情，業據原告及被告一致陳述在卷（本院卷第
    51頁背面），顯見上開調解筆錄第3 項雖記載「聲請人針對
    相對人甲○○部分其餘請求拋棄」，然依兩造之真意，原告
    並未拋棄對被告之其餘請求權，僅在該訴訟中不再向被告請
    求而已，此由該份調解筆錄第2 項載明「聲請人保留對其他
    債務人之損害賠償請求權」乙語，亦可印證。且觀諸隆通公
    司與車班公司之訴訟代理人於上開調解程序中，亦表明依此
    種調解方式，日後仍有內部求償之問題云云，有調解程序筆
    錄影本1 件在卷可憑（本院卷第43頁），更足認調解當時除
    原告與被告均認該調解不影響原告對被告僱用人之求償權利
    外，縱隆通公司及車班公司亦明瞭上開調解之真意並未免除
    被告其餘債務，始謂被告日後仍有遭隆通公司及車班公司求
    償之可能，是本件原告與被告於成立調解時，確無原告拋棄
    對被告其餘請求權之意思，至為明確，且原告所為之意思表
    示亦係如此，並無與內心效果意思不一致之情形，自無錯誤
    可言，故原告以錯誤為由主張撤銷調解，即無可採。至上開
    調解筆錄第3 項所載「聲請人針對相對人甲○○部分其餘請
    求拋棄」等語，與當事人之真意未盡相符部分，則屬是否應
    由書記官為更正處分之問題，併予說明。
六、從而，原告訴請撤銷兩造於96年8 月29日在本院內湖簡易庭
    96年度湖調字第129 號成立之調解，並請求被告分別給付原
    告丁○○○、丙○○、乙○○、戊○○等人544,333 元、
    200,000 元、200,000 元、2,097,420 元，為無理由，應予
    駁回。又原告之訴既經駁回，其假執行之聲請亦失所附麗，
    應併駁回之。
六、本件判決基礎已臻明確，兩造其餘攻防方法及訴訟資料經本
    院斟酌後，核與判決結果不生影響，故不另一一論述，併此
    敘明。
七、據上論結，原告之訴為無理由，依民事訴訟法第78條判決如
    主文。
中    華    民    國    98    年    5     月    22    日
                  民事第一庭法  官  馬傲霜
以上正本係照原本作成。
如對本判決上訴須於判決送達後20日內向本院提出上訴狀。
中    華    民    國    98    年    6     月    1     日
                            書記官  許秋莉


司法院資訊處製作；財團法人民間司法改革基金會備份。
